最高法院刑事裁定　　　　　　　九十四年度台抗字第三九九號
　　抗　告　人　甲○○
　　　　　　　　　　　　號4 .
上列抗告人因違反毒品危害防制條例案件，不服台灣高等法院中
華民國九十四年六月二十四日駁回其聲請再審之裁定（九十四年
度聲再字第一九八號），提起抗告，本院裁定如下：
    主  文
抗告駁回。
    理  由
本件抗告人甲○○於原審聲請意旨略以：抗告人於第一次警詢時
，並不知警方在抗告人所經營「STOP PUB」廚房電鍋內查獲第三
級毒品Ｋ他命三包、Ｋ他命四瓶及含有微量第二級毒品甲基安非
他命成分藥錠一○五顆為何人所有，嗣於移送過程中因友人來電
告知綽號「大頭」者曾於警方離去後返回PUB 現場欲進入拿取廚
房電鍋內之物品，抗告人始知悉係王錫所有，故於民國九十一
年四月二十七日移送檢察官偵訊時，即向檢察官陳明上開毒品係
王錫所有，並於同年五月十五日警方至看守所詢問時指認王錫
之口卡相片。又抗告人雖多次於法院審判程序中供述上開毒品
係王錫所有，均因無法找到王錫而不易舉證，雖在審判期間
偶然透過昔日友人與王錫聯絡，王錫曾表示對不起抗告人，
但因未錄音，故無法蒐證。然抗告人於本件判決確定後，再度透
過友人取得王錫在大陸的電話，乃於九十四年四月十七日、十
八日，裝置好錄音設備後，錄得與王錫談話，足認上開毒品均
係王錫所有，抗告人並未持有，自應受無罪之判決，爰依刑事
訴訟法第四百二十條第一項第六款規定聲請再審云云。原裁定以
刑事訴訟法第四百二十條第一項第六款所謂發現之新證據，係指
該項證據，事實審法院於判決前因未經發現，不及調查斟酌，至
其後始行發現者而言。若判決前已經當事人提出或聲請調查之證
據，經原法院捨棄不採者，即非該條款所謂發現之新證據。又人
證係以證人之證言為證據資料，故以證人為證據方法，以其陳述
為證明之作用者，除非其於另一訴訟中已為證言之陳述，否則，
不能以其事後所製作記載見聞事實之文書，謂其係根據該人證成
立於事實審法院判決之前，而認該文書為新證據。查本件扣案之
毒品究係聲請人所有，抑或王錫所有，業據原確定判決敘明其
證據取捨之得心證理由，而抗告人所提出該電話錄音譯文，乃本
件確定後始行錄音譯製，已據抗告人陳明在卷，則此事後製作彼
此對談毒品何人所有之證據，並非法院審理時即已存在，自非發
現之新證據。況抗告人所稱王錫在電話錄音之陳詞是否實在，
仍須經過調查程序始能明瞭，與所謂「確實」新證據之含義亦有
不符，因而駁回抗告人再審之聲請。抗告意旨略稱：抗告人於偵
審程序均再三強調扣案毒品係綽號「大頭」之王錫所有，故證
據方法乃王錫此一人證，該人於審判程序中確係存在，且原確
定判決亦載明王錫經台灣台北地方法院檢察署通緝，迄未緝獲
，自無從傳喚其到案說明等情，足認原確定判決法院亦認有傳訊
必要，僅因其通緝致無從傳喚而已。此一證據方法確屬審判當時
即已存在而發見在後之情形，自與再審要件相符。又所謂顯然足
為受判決人有利之判決，不須經過調查者，係指就證據本身之形
式上觀察，無顯然之瑕疵，可以認為足以動搖原確定判決者而言
。至該證據究竟是否確實，能否准為再審開始之裁定，仍應予以
相當之調查，而其實質之證據力如何，能否為受判決人有利之判
決，則有待於再審開始後之調查判斷。本件錄音譯文之內容，不
惟從形式上觀察足認扣案毒品係王錫所有，自屬對抗告人有利
而足以動搖原確定判決所認定之事實，且因王錫亦於該案經通
訊監察而有錄音，自不難以聲紋比對方式而查知。原裁定逕以「
錄音譯文之內容是否實在仍需經過調查，與所謂確實新證據之含
義不符」為由駁回再審聲請，顯然誤解刑事訴訟法第四百二十條
第一項第六款之立法本旨云云。惟按刑事訴訟法第四百二十條第
一項第六款所謂「發現確實之新證據」，係指其證據之本身在客
觀上可認為真實，勿須經過調查，即足以動搖原確定判決，使受
刑人得受有利之裁判者而言，若在客觀上就其真實性為如何，尚
欠明瞭，非經相當之調查，不能辨其真偽，即與確實新證據之「
確實」含義不符，自難據為聲請再審之理由。抗告人雖以其於原
確定判決後所錄得與王錫之電話對談內容作為新證據，聲請本
件再審，惟抗告意旨既謂該電話錄音內容是否王錫之聲音，不
難以比對王錫經通訊監察時所錄存監聽內容之音紋方式查明云
云，顯見抗告人據以聲請再審之電話錄音及其譯文，是否為其與
王錫之對話，仍須經過調查程序，始能確認。則該證據形式上
之真偽既尚待調查，即與確實證據之意義不符，自不能據為再審
之理由。原裁定駁回其再審之聲請，經核於法尚無違誤。抗告意
旨仍執前詞，漫指原裁定違法，為無理由，應予駁回。
據上論結，應依刑事訴訟法第四百十二條，裁定如主文。
中　　華　　民　　國　九十四　年　　九　　月   十五　 日
                      最高法院刑事第十二庭
                          審判長法官  謝　俊　雄
                                法官  陳　世　雄
                                法官  蘇　振　堂
                                法官  吳　信　銘
                                法官  徐　文　亮
      本件正本證明與原本無異
                                      書  記  官
中　　華　　民　　國　九十四　年　　九　　月   二十　 日
                                                    Ｍ
